【裁判字號】    98,審訴,4541
【裁判日期】    990112
【裁判案由】    毒品危害防制條例
【裁判全文】
臺灣高雄地方法院刑事判決            98年度審訴字第4541號
公  訴  人  臺灣高雄地方法院檢察署檢察官
被      告  甲○○
上列被告因毒品危害防制條例案件，經檢察官提起公訴（98年度
毒偵字第6156號），嗣因被告就被訴事實為有罪之陳述，經本院
告知被告簡式審判程序之旨，並聽取當事人之意見後，合議庭裁
定由受命法官獨任進行簡式審判程序，判決如下：
    主  文
甲○○施用第一級毒品，累犯，處有期徒刑壹年，扣案之第一級
毒品海洛因壹包（檢驗前淨重零點零參貳公克、檢驗後淨重零點
零貳伍公克），沒收銷燬之。
    事  實
一、甲○○前因施用毒品案件，經本院裁定送勒戒處所施以觀察
    、勒戒後，認有繼續施用毒品傾向，復以88年度毒聲字第67
    81號裁定令入戒治處所施以強制戒治，於民國89年9月16日
    期滿執行完畢，並經臺灣高雄地方法院檢察署檢察官於89年
    10月14日以89年度戒毒偵字第1076號為不起訴處分確定。又
    於91年間，因施用毒品案件，經臺灣高等法院高雄分院以92
    年度上訴字第250號判處有期徒刑1年確定，於93年12月31日
    縮短刑期執行完畢。復於94年間，因施用毒品案件，分別經
    本院以94年度訴字第2123號、94年度簡字第6297號判處有期
    徒刑1年、6月確定，定應執行刑為有期徒刑1年5月確定，於
    96年3月15日縮短刑期執行完畢。再於96年間，因施用毒品
    案件，經本院以96年度訴字第4050號判處有期徒刑7月、5月
    確定，定應執行刑為有期徒刑10月確定；另於97年間，因施
    用毒品案件，經本院以97年度審訴字第1851號判處有期徒刑
    8月確定，合併定應執行刑為有期徒刑1年5月確定，於98年5
    月10日縮短刑期執行完畢。詎其猶不知悔改，竟基於施用第
    一級毒品海洛因之犯意，於98年9月13日上午8時許，在高雄
    市○○區○○路老人亭前，以摻入香煙點燃吸食煙霧之方式
    ，施用第一級毒品海洛因1次。嗣於同年9月13日上午11時許
    ，在上址為警查獲，並當場扣得第一級毒品海洛因1包（檢
    驗前淨重0.032公克、檢驗後淨重0.025公克），另徵得其同
    意採尿送驗後，結果呈嗎啡、可待因陽性反應，始悉上情。
二、案經高雄市政府警察局鹽埕分局移請臺灣高雄地方法院檢察
    署檢察官偵查起訴。
    理  由
一、本件被告甲○○所犯係死刑、無期徒刑、最輕本刑為3年以
    上有期徒刑以外之罪，其於準備程序就前揭被訴事實為有罪
    之陳述，經受命法官告知簡式審判程序之旨，並聽取其與公
    訴人之意見後，本院認無不得或不宜改依簡式審判程序進行
    之處，爰依刑事訴訟法第273條之1第1項規定，裁定本件由
    受命法官獨任進行簡式審判程序，合先敘明。
二、上揭施用第一級毒品之事實，已據被告甲○○於本院審理中
    坦承不諱，並有扣案之第一級毒品海洛因供佐，且其於查獲
    時為警所採驗之尿液，經送往高雄市立凱旋醫院以GC /MS方
    法（氣相層析/ 質譜儀法）檢驗，結果確呈第一級毒品海洛
    因代謝後之嗎啡、可待因等陽性反應，此有高雄市立凱旋醫
    院98年9 月25日濫用藥物尿液檢驗報告、毒品案件尿液編號
    姓名對照表（編號B124）各1 份附卷可稽；另扣案之白色粉
    末1 包，確係第一級毒品海洛因（檢驗前淨重零點零參貳公
    克、檢驗後淨重零點零貳伍公克），此亦有高雄市立凱旋醫
    院濫用藥物成品檢驗鑑定書在卷可參，足認被告上開自白核
    與事證相符，自得為認定被告犯罪之依據。又被告曾受如事
    實欄所載之觀察、勒戒及強制戒治處分執行完畢釋放後5年
    內，再犯施用毒品罪而經依法追訴處罰完畢等事實，亦有卷
    附本院院內索引卡紀錄表、臺灣高等法院被告前案紀錄表各
    1 份在卷可按。按毒品危害防制條例第20條、第23條於93
    年1 月9 日修正施行後，將施用毒品之刑事處遇程序，區分
    為「初犯」及「五年內再犯」、「五年後再犯」3 種，其立
    法理由謂：「初犯」經觀察、勒戒或強制戒治執行完畢釋放
    後，「五年內再犯」者，因其再犯率甚高，原實施之觀察、
    勒戒及強制戒治既已無法收其實效，爰依法追訴或裁定交付
    審理。至於經觀察、勒戒或強制戒治執行完畢釋放後，「五
    年後再犯」者，前所實施之觀察、勒戒或強制戒治已足以遮
    斷其施用毒品之毒癮，為期自新及協助其斷除毒癮，仍適用
    「初犯」規定，先經觀察、勒戒或強制戒治之程序。從而依
    修正後之規定，僅限於「初犯」及「五年後再犯」二種情形
    ，始應先經觀察、勒戒或強制戒治程序。倘被告於5 年內已
    再犯，經依法追訴處罰，縱其第3 次再度施用毒品之時間，
    在初犯經觀察、勒戒或強制戒治執行完畢釋放5 年以後，已
    不合於「五年後再犯」之規定，且因已於「五年內再犯」，
    顯見其再犯率甚高，原實施觀察、勒戒或強制戒治，已無法
    收其實效，即應依該條例第10條處罰（最高法院95年第7 次
    刑事庭會議決議參照）。被告於前開初犯經觀察、勒戒及強
    制戒治處分執行完畢釋放後「五年內再犯」施用毒品罪，並
    經依法追訴處罰完畢，而本件被告再度施用毒品犯行，已不
    合於「五年後再犯」之規定，揆諸前揭說明即應依毒品危害
    防制條例第10條第1 項施用第一級毒品罪加以處罰。職是，
    本案事證明確，被告犯行洵堪認定，應依法論科。
三、核被告所為，係犯毒品危害防制條例第10條第1項之施用第
    一級毒品罪。被告為施用而持有第一級毒品之低度行為，為
    施用第一級毒品之高度行為所吸收，不另論罪。被告於91年
    間，因施用毒品案件，經臺灣高等法院高雄分院以92年度上
    訴字第250號判處有期徒刑1年確定，於93年12月31日縮短刑
    期執行完畢。復於94年間，因施用毒品案件，分別經本院以
    94年度訴字第2123號、94年度簡字第6297號判處有期徒刑1
    年、6月確定，定應執行刑為有期徒刑1年5月確定，於96年3
    月15日縮短刑期執行完畢。再於96年間，因施用毒品案件，
    經本院以96年度訴字第4050號判處有期徒刑7月、5月確定，
    定應執行刑為有期徒刑10月確定；另於97年間，因施用毒品
    案件，經本院以97年度審訴字第1851號判處有期徒刑8月確
    定，合併定應執行刑為有期徒刑1年5月確定，於98年5月10
    日縮短刑期執行完畢，有前開前案紀錄表可按，其於有期徒
    刑執行完畢後，5年以內故意再犯本件法定刑為有期徒刑以
    上之罪，應依刑法第47條第1項論以累犯，並加重其刑。爰
    審酌被告前因施用毒品案件，迭經觀察、勒戒、強制戒治及
    法院科刑判決後，竟再為本件犯行，足見其惡習已深，且戒
    絕毒癮之意志不堅，未能體悟施用毒品對自己、家人造成之
    傷害及社會之負擔，自屬可議；惟念其於犯後坦承犯行態度
    良好及施用毒品本質上係屬戕害自身健康之行為，尚未直接
    危害他人，反社會性程度應屬較低等一切情狀，爰量處如主
    文所示之刑，藉資懲儆。
四、沒收部分：
    末按查獲之第一、二級毒品及專供製造或施用第一、二級毒
    品之器具，不問屬於犯人與否，均沒收銷燬之，毒品危害防
    制條例第18條第1項前段定有明文。查扣案之白色粉末袋1包
    ，經鑑定結果確係第一級毒品海洛因，業如上述，而包裝袋
    與其上殘留之毒品，已難以分析剝離，從而不問屬於犯人與
    否，爰依上開規定宣告沒收銷燬之。至於鑑驗所耗損之毒品
    ，既已滅失，自無庸宣告沒收銷燬，附此敘明。
據上論斷，應依刑事訴訟法第273條之1第1項、第299條第1項前段
，毒品危害防制條例第10條第1項、第18條第1項前段，刑法第11
條、第47條第1項，判決如主文。
本案經檢察官杜妍慧到庭執行職務
中    華    民    國    99    年    1    月    12    日
                  刑事第十庭  法  官    李代昌
以上正本證明與原本無異。
如不服本判決應於收受送達後10日內向本院提出上訴書狀，並應
敘述具體理由；如未敘述上訴理由者，應於上訴期間屆滿後20日
內向本院補提理由書（均須按他造當事人之人數附繕本）「切勿
逕送上級法院」。
中    華    民    國    99    年    1    月    12    日
                              書記官    黃振祐
附錄論罪科刑之法條：
毒品危害防制條例第10條第1項
施用第一級毒品者，處 6 月以上 5 年以下有期徒刑。

司法院資訊處製作；財團法人民間司法改革基金會備份。
